最高法院刑事判決　　　　　　九十四年度台上字第一六三一號
　　上　訴　人　台灣高等法院檢察署檢察官
　　被　　　告　甲○○
　　　　　　　　　　　　號
上列上訴人因被告誣告案件，不服台灣高等法院中華民國九十四
年一月十四日第二審判決（九十三年度上訴字第一六八八號，起
訴案號：台灣台北地方法院檢察署九十二年度偵續字第一三○號
），提起上訴，本院判決如下：
    主  文
原判決撤銷，發回台灣高等法院。
    理  由
本件原判決以：公訴意旨略稱被告甲○○係雅華工藝有限公司（
以下簡稱雅華公司）負責人，明知葉淑霞、林志楷未與雅華公司
或甲○○有任何生意往來，更不曾就雅華公司與林明杰（係葉淑
霞之子、林志楷之弟）之生意往來為任何保證，竟虛捏事實，於
民國（下同）九十一年二月七日對台灣台北地方法院檢察署九十
年度偵字一七四四九號林明杰詐欺案聲請再議時，於再議狀中追
加對告訴人葉淑霞、林志楷提出詐欺告訴，指述略稱「……八十
五年四月間（九十一年十二月六日又具狀改稱應是八十四年七月
間）曾受林明杰之邀，與配偶郭雅華至告訴人葉淑霞、林志楷位
於台北市○○區○○路二段一九九號五樓住處拜訪，告訴人葉淑
霞、林志楷向伊誇稱其家族財力雄厚，述說曾將家族林安泰古厝
捐獻給台北市政府，以及榮泰紡織公司以前之輝煌記錄，保證雅
華公司與林明杰做生意一定會付錢；並與林明杰一同至設於台北
市○○○路○段二三六號二樓之榮泰紡織公司，又續往設於台北
市○○○路○段二四八號十四樓之中南紡織股份有限公司（以下
簡稱中南公司）及聯一紡織股份有限公司（以下簡稱聯一公司）
拜訪，而認識中南公司副總經理林清偉（林明杰之堂兄）、聯一
公司副總經理林清暉（林明杰之堂兄）、聯一公司經理簡俊榮（
林明杰之表弟）等人，並均向伊吹噓家族之名望與祖先之成就，
取得該三人之名片，致被告甲○○相信林明杰家族財力雄厚而與
林明杰生意往來，嗣後卻蒙受損失」；然前揭案件經檢察官以九
十一年度偵續字第三０七號查明後，業於九十二年三月二十四日
為不起訴處分，因認被告甲○○涉有刑法第一百六十九條第一項
誣告罪嫌。但經原審審理結果，認為不能證明被告犯罪，因而維
持第一審諭知被告無罪之判決，駁回檢察官在第二審之上訴，固
非無見。
惟查：一、原判決理由第三項之(二)說明：「被告甲○○於九十一
年二月七日之刑事告訴狀及九十一年十二月六日之刑事更正告訴
事實暨補充告訴理由續二狀內先後記載『八十五年四月間』及『
八十四年七月間』取得上開名片等事實，尚難逕認確有何故意虛
捏事實之情形」，似認定被告係於「八十五年四月間」及「八十
四年七月間」取得上開林清偉、林清暉、簡俊榮三人之名片；其
理由第三項之(三)卻又謂：「足認甲○○確曾於八十四年七月間與
證人林明杰、告訴人葉淑霞及林志楷在前開住處內一起見面無訛
。至被告甲○○雖於九十一年二月七日刑事告訴狀內記載曾於八
十五年四月二十日與證人林明杰及告訴人葉淑霞、林志楷在渠等
位於台北市○○區○○路二段一九九號五樓之住處見面，然其於
九十一年十二月六日即具狀更正會面時間為八十四年七月間，而
上開會面事實距離被告甲○○提出上開詐欺告訴之時間已達數年
之久，其記憶因此而有誤認之情形，亦與事理並無相悖」，而認
定被告與林明杰及告訴人等見面之時間，應為八十四年七月間各
等情，其對於被告與林明杰及告訴人等見面並取得林明杰等所交
付名片之時間，前後認定未盡一致，自嫌理由矛盾。二、被告於
九十一年二月七日追加告訴人等為其告訴林明杰涉犯刑法詐欺罪
嫌案件之刑事共同被告，依其刑事告訴狀所載，林明杰係於八十
五年四月（嗣更正為八十四年七月）二十日邀被告夫妻至其住處
拜訪，告訴人等在場招待，並與林明杰相互推銷、吹捧其家族之
名望、財力，使被告夫妻陷於錯誤，翌日並依約至中南公司、聯
一公司參訪，認識中南公司副總經理林清偉、聯一公司副總經理
林清暉、聯一公司經理簡俊榮，取得其等之名片等情，並提出各
該名片為憑（見台灣台北地方法院檢察署九十年度偵字第一七四
四九號影印偵查卷第二二、二三、三八頁）。上開名片記載林清
偉為中南公司副總經理，簡俊榮為聯一公司經理，林清暉為聯一
公司副總經理，但其中除林清暉自七十八年一月一日起即任職聯
一公司之副總經理外，林清偉則係八十五年四月一日至八十九年
六月二十一日任職中南公司副總經理，簡俊榮係自八十五年八月
二日至八十八年九月十日止擔任聯一公司之業務經理，分別有中
南公司九十二年八月六日（九十二）中總字第○一一號函及聯一
公司九十二年八月六日（九十二）聯發字第○○八號函在卷（見
台灣台北地方法院檢察署九十二年度偵續字第一三○號偵查卷第
九八、九九頁）；如果無訛，八十四年七月間，林清偉尚未擔任
中南公司之副總經理，簡俊榮亦尚非聯一公司業務經理，被告上
開於告訴狀所稱其於八十四年七月間與林明杰及告訴人等見面並
取得載有上述名銜之各該名片，是否並非虛構事實，即饒有詳求
之餘地。原審未遑深入審究上述事證，遽認被告上開於刑事告訴
狀及刑事更正告訴事實暨補充告訴理由續二狀內先後記載「八十
五年四月間」及「八十四年七月間」取得上開名片等事實，均難
認確有故意虛捏事實之情形，而為被告有利之認定，自難認允洽
。上訴意旨執上述諸端指摘原判決不當，尚非全無理由，應認原
判決有撤銷發回更審之原因。
據上論結，應依刑事訴訟法第三百九十七條、第四百零一條，判
決如主文。
中　　華　　民　　國　九十四　年　　三　　月　三十一　日
                      最高法院刑事第八庭
                          審判長法官  呂　潮　澤
                                法官  吳　昆　仁
                                法官  孫　增　同
                                法官  吳　昭　瑩
                                法官  趙　文　淵
      本件正本證明與原本無異
                                      書  記  官
中　　華　　民　　國　九十四　年　　四　　月　　四　　日
                                                      Ｃ
